臺灣南投地方法院民事裁定
110年度監宣字第162號
聲  請  人  林素娟  

相  對  人  蔡秀琴  

關  係  人  林孟蓁  

            林庭伃  


上列聲請人對於相對人聲請監護宣告事件，本院裁定如下：
    主  文
一、宣告蔡秀琴（女，民國00年0月0日生，身分證統一編號：Z0
    00000000號）為受監護宣告之人。
二、選定林素娟（女，民國00年0月00日生，身分證統一編號：Z
    000000000號）為受監護宣告人蔡秀琴之監護人。
三、指定林孟蓁（女，民國00年0月00日生，身分證統一編號：Z
    000000000號）為會同開具受監護宣告人蔡秀琴財產清冊之
    人。
四、程序費用由受監護宣告人蔡秀琴負擔。
    理  由
一、聲請意旨略以：聲請人林素娟為相對人蔡秀琴之長女，相對
    人於民國100年12月31日因施行主動脈剝離手術，病情惡化
    ，已致不能為意思表示或受意思表示，或不能辨識其意思表
    示之效果，爰依法請求對相對人為監護宣告，並選定聲請人
    為監護人，指定相對人之次女林孟蓁為會同開具財產清冊之
    人等語。
二、按對於因精神障礙或其他心智缺陷，致不能為意思表示或受
    意思表示，或不能辨識其意思表示之效果者，法院得因本人
    、配偶、四親等內之親屬、最近一年有同居事實之其他親屬
    、檢察官、主管機關、社會福利機構、輔助人、意定監護受
    任人或其他利害關係人之聲請，為監護之宣告。又法院為監
    護之宣告時，應依職權就配偶、四親等內之親屬、最近一年
    有同居事實之其他親屬、主管機關、社會福利機構或其他適
    當之人選定一人或數人為監護人，並同時指定會同開具財產
    清冊之人。法院選定監護人時，應依受監護宣告之人之最佳
    利益，優先考量受監護宣告之人之意見，審酌一切情狀，並
    注意下列事項：一、受監護宣告之人之身心狀態與生活及財
    產狀況。二、受監護宣告之人與其配偶、子女或其他共同生
    活之人間之情感狀況。三、監護人之職業、經歷、意見及其
    與受監護宣告之人之利害關係。四、法人為監護人時，其事
    業之種類與內容，法人及其代表人與受監護宣告之人之利害
    關係。民法第14條第1項、第1111條第1項、第1111條之1分
    別定有明文。
三、經查，聲請人主張之事實，業據其提出中國醫藥大學附設醫
    院診斷證明書、戶籍謄本、全國財產稅總歸戶財產查詢清單
    、親屬系統表、親屬會議同意書等件為證。復經本院函請竹
    山秀傳醫院就相對人之心神狀況為鑑定，結果略以：相對人
    四肢呈僵硬性癱瘓，不能站立或行走，不能言語，偶可與人
    對視，但無法利用眨眼或眼睛轉動來對他人話語做出反應，
    使用鼻胃管餵食，長時間臥床，大小便失禁，生活無法自理
    ，需仰賴他人24小時長期照護，綜合相對人過去之生活史、
    疾病史及相關身體檢查，本院認為相對人是嚴重缺氧性腦病
    變患者，無法與人溝通及遵循他人指示、生活須完全仰賴他
    人24小時協助，認知思考功能嚴重退化，對外界事務之知覺
    理會及判斷能力幾乎完全喪失，故符合不能為意思表示及受
    意思表示，或不能辨識其意思表示的效果者等語，此有該院
    110年10月8日110竹秀管字第1100778號函所附監護宣告鑑定
    報告書在卷為憑。綜上鑑定結果，本院認相對人之精神狀態
    ，已達不能為意思表示或受意思表示，且不能辨識其意思表
    示之效果之程度，爰依法為監護之宣告。
四、關於選定監護人部分，查相對人之父、母、配偶均已歿，相
    對人前並未訂有意定監護契約，有本院職權查詢之司法院意
    定監護契約管理系統資料在卷可參，而聲請人為相對人之長
    女，有意願擔任監護人一職，聲請人身心狀況良好，目前自
    營早餐店，有正當職業及收入，且相對人之就醫、照護等事
    宜，向由聲請人安排處理，再相對人之次女林孟蓁亦同意由
    聲請人擔任相對人之監護人，有親屬會議同意書在卷可佐，
    另經本院通知相對人之養女林庭伃就本件聲請及聲請人指定
    之監護人選表示意見，然其並未有任何反對之表示。本院審
    酌上情，堪認由聲請人擔任相對人之監護人，應符合相對人
    之最佳利益，爰選定聲請人為相對人之監護人。
五、另就指定會同開具財產清冊之人部分，聲請人請求指定相對
    人之次女林孟蓁為會同開具財產清冊之人，已獲林孟蓁之同
    意，有親屬會議同意書在卷可稽，再相對人之養女林庭伃經
    本院通知，亦無就本件會同開具財產清冊人選為任何反對之
    表示，堪認由林孟蓁擔任相對人之會同開具財產清冊之人應
    無不妥，爰依法指定林孟蓁為會同開具財產清冊之人。
六、末按民法第1113條準用同法第1099條、第1109條之規定，監
    護開始時，監護人對於受監護人之財產，應依規定會同法院
    指定會同開具財產清冊之人，於2個月內開具財產清冊，並
    陳報法院；監護人於執行監護職務時，因故意或過失，致生
    損害於受監護人者，應負賠償之責。基上，於本裁定確定後
    ，監護人即聲請人對於受監護宣告人蔡秀琴之財產，應會同
    林孟蓁，於2個月內開具財產清冊，並陳報法院，附此敘明
    。
七、程序費用負擔之依據：家事事件法第164條第2項。
中　　華　　民　　國　　110 　年　　10　　月　　27　　日
                                臺灣南投地方法院家事法庭
                                          法  官  柯伊伶
以上正本係照原本作成。
如對本裁定抗告須於裁定送達後10日內向本院提出抗告狀，並應
繳納抗告費新臺幣1,000元整。
中　　華　　民　　國　　110 　年　　10　　月　　27　　日
                                          書記官  白淑幻